【裁判字號】    95,訴,2979
【裁判日期】    951130
【裁判案由】    毒品危害防制條例
【裁判全文】
臺灣高雄地方法院刑事判決              95年度訴字第2979號
公  訴  人  臺灣高雄地方法院檢察署檢察官
被      告  甲○○
                    （另案於屏東戒治所戒治行中）
指定辯護人  本院公設辯護人陳信凱
上列被告因毒品危害防制條例案件，經檢察官提起公訴（95年度
偵緝字第2134號），本院判決如下：
    主  文
甲○○幫助販賣第二級毒品，處有期徒刑伍年陸月，查獲第二級
毒品甲基安非他命肆包（驗後淨重壹零零貳點壹肆公克）沒收銷
燬之，扣案號碼0000000000之行動電話壹具（含SIM
卡壹張）均沒收。
    事  實
一、甲○○因亟需金錢購買毒品施用，於民國95年2 月5 日下午
    某時接獲其友人綽號「錢伯」（另一綽號為「老五」）之姓
    名年籍不詳成年男子之電話，請其代為尋覓欲購買約1 公斤
    重甲基安非他命、價格新台幣（下同）175 萬元之買主，並
    承諾將給予佣金5 萬元之毒品後，甲○○明知甲基安非他命
    係毒品危害防制條例第2 條第2 項第2 款所規定之第二級毒
    品，仍基於幫助「錢伯」販賣第二級毒品甲基安非他命之犯
    意，先以電話請友人江志賢洽詢甫認識不久之友人郭春祈（
    所涉販賣第二級毒品罪嫌部份已另案併由臺灣臺南地方法院
    審理中）有無購買意願，俟郭春祈表明願意購買上開毒品後
    ，甲○○遂於同日晚間9時 許與郭春祺、江志賢及陳麗雪在
    臺南地區會合後，由郭春祈駕駛車牌號碼3933－MH號自小客
    車搭載一同南下高雄，於同日晚上10時30分許到達位於高雄
    市○○區○○路上之某大樓內與「錢伯」見面，並由「錢伯
    」與郭春祺自行協商上開毒品之價格，雙方經討價還價後，
    「錢伯」遂同意減價而以165 萬元之價格將驗前淨重合計
    1002.16 公克之甲基安非他命共4 包賣予郭春祈，惟約明「
    錢伯」原應支付甲○○之報酬5 萬元毒品部分應由郭春祈支
    付。郭春祈於取得該4 包甲基安非他命後，即藏放在所駕駛
    之自小客車後行李廂右側夾板內，連同甲○○、江志賢及陳
    麗雪等人，欲一同駕車返回台南。嗣95年2 月6 日凌晨0 時
    30分許，郭春祈等人前往高雄市之光華夜市吃宵夜時，將該
    自小客車駛至高雄市苓雅區○○○路148-25號前停放，因該
    處屬紅線禁止停車之區域，且郭春祈與江志賢於車停妥後又
    隨即開啟後行李廂查看，令巡經該處之員警起疑上前盤查，
    並在渠等同意之下檢視該車之後行李廂，當場查獲上開藏放
    之4 包甲基安非他命（驗後淨重合計1002.14 公克，起訴意
    旨誤載為1002.16 公克，扣於95年度偵字第3782號被告郭春
    祈違反毒品危害防制條例案件中，業已併案由臺灣臺南地方
    法院審理），始偵破上情。
二、案經高雄市政府警察局移送臺灣高雄地方法院檢察署檢察官
    偵查起訴。
    理  由
壹、證據能力部分：
    按被告以外之人於審判外之陳述，雖不符刑事訴訟法第159
    條之1 至第159 條之4 之規定，而經當事人於審判程序同意
    作為證據，法院審酌該言詞陳述或書面陳述作成時之情況，
    認為適當者，亦得為證據，刑事訴訟法第159 條之5 第1 項
    定有明文，而上開規定之立法意旨在於傳聞證據未經當事人
    之反對詰問予以核實，原則上先予排除，惟若當事人已放棄
    詰問，基於證據資料愈豐富，愈有助於真實發現之理念，且
    強化言詞辯論主義，法院自可承認該傳聞證據例外擁有證據
    能力。本件所引用郭春祈、江志賢、陳麗雪於警詢之供述，
    經被告、辯護人、公訴人於審判期日同意作為證據使用，本
    院審酌該等陳述係於自由意志陳述下所為，作為本案證據使
    用應屬適當，依刑事訴訟法第159 條之5 第1 項之規定，具
    有證據能力。
貳、論罪科刑部分：
一、上揭事實訊據被告於警詢、偵查及本院審理時坦承不諱，核
    與證人郭春祺於警詢證述：95年2 月5 日伊經由被告聯絡「
    錢伯」，並在被告之陪同南下至高雄苓雅區與錢伯見面協議
    後，於當晚以165 萬元向「錢伯」購買第二級毒品甲基安非
    他命，而「錢伯」則將被告之佣金轉嫁到伊身上，但伊尚未
    交付被告，旋於翌日凌晨經警盤查查獲等語相符（見警詢卷
    第8 、9 、13頁），亦與證人江志賢、陳麗雪於警詢證述：
    伊等與被告陪郭春祺至高雄向錢伯購買甲基安非他命，於95
    年2 月6 日凌晨經盤查查獲等語明確（見警詢卷第17、22頁
    ）之證述相符。又查獲4 包晶體（驗後淨重1002.14 公克）
    經送驗結果，含有第二級毒品甲基安非他命成分，有高雄醫
    學大學附設中和紀念醫院95年2 月21日0000-000號檢驗報告
    1 份在卷可稽（見95年度偵字第9463號卷第12頁）。而被告
    之居住於臺南縣，且未曾再高雄市工作，經其於本院供述明
    確，且觀之被告與郭春祺、江志賢、陳麗雪4 人於95年2 月
    6 日凌晨0 時30分在高雄市苓雅區○○○路148-25前停車時
    經警查獲，並扣得上開毒品，有查獲照片11紙及逮捕通知書
    、扣押物品目錄表各1 份在卷可憑（見警詢卷第34～36、41
    、78～85頁），則被告自白上開查獲之第二級毒品甲基安非
    他命係伊介紹郭春祺於95年2 月5 日晚上10時30分許在高雄
    市苓雅區向「錢伯」購入，與事實相符。公訴人雖請求調閱
    郭春祺涉犯販賣毒品罪之95年度偵字第3782號移送臺南地方
    法院併辦之95年度訴字第11號全卷卷宗，然本案事證已臻明
    確，已如前述，是本院認無再調查之必要，附此敘明。從而
    ，本件事證明確，被告犯行堪以認定，應依法論科。
二、被告行為後，刑法、刑法施行法業已於94年2月2日、95年6
    月14日修正公布，並均自95年7月1日施行，參酌最高法院95
    年5月23日刑事庭第8次會議決議，應依刑法第2條第1項之規
    定，為新舊法比較。而修正前刑法第33條第5 款規定：「罰
    金：1 元以上。」修正後該款規定「罰金：新台幣1000元
    以上」，是比較新舊法結果，以舊法較有利於行為人，應依
    刑法第2 條第1 項前段之規定，適用行為時法即修正前之刑
    法處斷之。另刑法第30條第1 項、第2 項原規定：「幫助他
    人犯罪者，為從犯。雖他人不知幫助之情者，亦同。從犯之
    處罰，得按正犯之刑減輕之」，修正為「幫助他人實行犯罪
    行為者，為幫助犯。雖他人不知幫助之情者，亦同。幫助犯
    之處罰，得按正犯之刑減輕之」，於本件被告所幫助之正犯
    行為人業已完成販賣第二級毒品之行為，是依修正前後規定
    均認應論以幫助犯，且均得減輕其刑，並無歧異之處，自不
    生比較之餘地，自應依一般法律適用之原則，適用現行、有
    效之裁判時法論處，附此敘明。
三、按甲基安非他命係毒品危害防制條例第2 條第2 項第2 款所
    規定之第二級毒品。復按刑法上之幫助犯，係指以幫助之意
    思，對於正犯資以助力，而未參與實施犯罪之行為而言（最
    高法院49臺上字第77號判例、91年度臺上字第5693號判決參
    照）。查被告甲○○僅係居中介紹郭春祺向「錢伯」購買毒
    品，並將郭春祺帶往高雄市向「錢伯」購買第二級毒品甲基
    安非他命，且均由「錢伯」與郭春祺親自洽談最後交易之毒
    品數量、價格並同時交易完成交付金錢與毒品，是核被告所
    為，乃以幫助「錢伯」販賣第二級毒品甲基安非他命之意思
    ，為居間介紹之構成要件以外之行為，核被告所為，係違反
    毒品危害防制條例第4 條第2 項之販賣第二級毒品罪之幫助
    犯，爰依修正前刑法第30條第2 項之規定，按正犯之刑減輕
    其刑。爰審酌被告犯後坦承犯行，尚未因前開販賣行為而獲
    有重大利益，態度尚佳，亦未飾詞狡辯，尚非善辯之毒販可
    比，惟其幫助販賣第二級毒品檢驗前為1002.16 公克，其數
    量龐大，如流通於市面，造成社會之危害可謂甚鉅，實不容
    寬待及其他一切情狀，量處如主文所示之刑。又被告犯本件
    毒品危害防制條例第4 條第2 項之販賣第二級毒品甲基安非
    他命罪之代價為5 萬元之毒品，惟尚未收取，並無所得，自
    無從依法予以沒收。末查獲4 包晶體（驗後淨重1002.14 公
    克）經送驗結果，含有第二級甲基安非他命成分，業如前述
    ，為毒品危害防制條例第2 條第2 項第2 款之違禁物，雖於
    另案扣押，惟係被告幫助錢伯販賣第二級毒品所賣出之物，
    與本案具有高度關連性，仍應依毒品危害防制條例第18條第
    1 項前段規定宣告沒收銷燬之。再申請人購買行動電話門號
    時，SIM 卡所有權即歸屬申請人所有，於門號退租時，亦不
    須將SIM 卡繳回原申請公司，故扣案號碼0000000000之行動
    電話1 具（含SIM 卡1 張），為被告所有且供本件聯絡錢伯
    與郭春祈幫助販賣毒品所用，業經被告陳述在卷，併依同條
    例第19條第1 項規定宣告沒收之。
據上論斷，應依刑事訴訟法第299 條第1 項前段，毒品危害防制
條例第4 條第2 項、第18條第1 項前段、第19條第1 項，刑法第
2 條第1 項前段、第11條、第30條第1 項前段、第2 項，判決如
主文。
本案經檢察官乙○○到庭執行職務。
中    華    民    國    95    年    11    月    30    日
                  刑事第十五庭審判長法  官 唐照明
                                    法  官 洪乙心
                                    法  官 梁淑美
以上正本證明與原本無異。
如不服本判決，應於收受送達後10日內向本院提出上訴書狀。
中    華    民    國    95    年    11    月    30    日
                                    書記官 林麗文
附錄本判決論罪之法條：
毒品危害防制條例第4條
製造、運輸、販賣第一級毒品者，處死刑或無期徒刑；處無期徒
刑者，得併科新臺幣1 千萬元以下罰金。
製造、運輸、販賣第二級毒品者，處無期徒刑或7 年以上有期徒
刑，得併科新臺幣7 百萬元以下罰金。
製造、運輸、販賣第三級毒品者，處5 年以上有期徒刑，得併科
新臺幣5 百萬元以下罰金。製造、運輸、販賣第四級毒品者，處
3 年以上10年以下有期徒刑，得併科新臺幣3 百萬元以下罰金。
製造、運輸、販賣專供製造或施用毒品之器具者，處1 年以上7
年以下有期徒刑，得併科新臺幣1 百萬元以下罰金。
前五項之未遂犯罰之。


司法院資訊處製作；財團法人民間司法改革基金會備份。
